最高法院刑事判決　　　　　　　　　　　　　　　八十六年度台上字第七六三七號
　　上　訴　人　呂瑞安
右上訴人因貪污案件，不服台灣高等法院中華民國八十六年二月二十五日第二審更審
判決（八十五年度上更(一)字第三五五號，起訴案號：台灣桃園地方法院檢察署八十三
年度偵字第八二五、三三○九號），提起上訴，本院判決如左：
    主  文
原判決關於呂瑞安部分撤銷，發回台灣高等法院。
    理  由
本件原判決維持第一審論處上訴人呂瑞安共同依據法令從事公務之人員，利用職務上
之機會，詐取財物罪刑，駁回上訴人在第二審之上訴，固非無見。
惟查：(一)科刑之判決書，須將認定之犯罪事實詳記於事實欄，然後於理由內逐一說明
其憑以認定之證據，以使事實與理由兩相一致，方為合法，如其事實之記載，與理由
說明互相齟齬，即屬理由矛盾，按諸刑事訴訟法第三百七十九條第十四款之規定，其
判決當然為違背法令，足以構成撤銷之原因。原判決事實欄記載：「……桃園縣政府
決定就無法提出合法證明建物仍予查估補償（吳瑞茂等人不知可補償），上訴人認可
乘機詐財：……乃利用職務上查估徵收土地之機會，夥同唐鴻鑑於八十一年二月間某
日……在黃金海岸西餐廳向吳瑞茂、陳進智詐稱：『……因該補償案須對省縣各相關
單位活動……如順利領取，須朋分三份，由呂瑞安與唐鴻鑑分得一份……』，致吳、
陳二人誤信而允諾事成願以三分之一補償金作為酬謝」等語，似認上訴人係利用吳、
陳二人不知桃園縣政府已同意查估補償之機會以須向省縣各相關單位活動為詞向吳、
陳二人詐取財物，惟理由竟謂：「呂瑞安如何透過在逃之唐鴻鑑與業主吳瑞茂、陳進
智二人，先後兩度在上述西餐廳商議活動省縣府官員以詐領補償金朋分，並唆令不知
情之陳爐灶簽立廠房權利讓渡書，俾使吳瑞茂能獲補償金等經過，迭經同案被告吳瑞
茂、陳進智於調查站及偵查中供承不諱……」（原判決理由二－(四)），似認上訴人係
夥同唐鴻鑑與吳瑞茂、陳進智共同活動省縣府官員，以詐領補償金朋分花用，其事實
記載與理由說明似不一致，非無理由矛盾之違法。(二)上訴人自始否認有利用吳瑞茂、
陳進智不知桃園縣政府已同意就上開建物查估補償之機會，以須向省縣各相關單位活
動為詞詐取財物，且原審同案被告陳進智於調查站初訊時亦供稱：「約隔月餘，呂姓
人員（指上訴人）再度前來勘查，向我表示該地可以補償……當時吳瑞茂亦在場……
」「約十天後，……在餐廳見面……唐先生向我表示，由於該地上物之營利事業登記
及使用人均為吳瑞茂……將建物所有權讓渡給吳瑞茂比較好處理……亦可領到較多之
補償費……唐先生亦提出領取的地上補償費由我、吳瑞茂及渠等朋分為三份」等語（
見偵字第八二五號卷第四頁反面及第五頁反面），且吳瑞茂亦無上訴人或唐鴻鑑曾表
示須向省縣各級相關單位活動之供述（見同上卷第十七頁至二十二頁），則原判決就
陳進智、吳瑞茂上開有利上訴人之供述未予審酌，亦未說明摒棄不採之理由，自有判
決理由不備之違誤。況吳瑞茂、陳進智係依桃園縣政府所訂頒之相關辦法，合法領取
上開建物之補償金，此為原判決所是認（見原判決理由五），則上訴人夥同唐鴻鑑唆
使陳進智說服不知情之陳爐灶簽立廠房權利讓渡書，俾吳瑞茂得以領取補償金之行為
，與其本件詐取財物犯行有何關連，原判決未予說明，亦有未洽。(三)查上訴人犯罪後
，戡亂時期貪污治罪條例固經立法院修正通過，總統於八十一年七月十七日公布施行
，惟嗣又經立法院再度修正，並由總統於八十五年十月二十三日公布施行，上訴人所
犯上開利用職務上之機會詐取財物罪，經比較新舊法結果，以八十一年七月十七日修
正公布之貪污治罪條例最有利於上訴人，原判決漏未說明，難謂妥適。以上或為上訴
意旨所指摘，或為本院得依職權調查之事項，應認原判決仍有撤銷發回更審之原因。
據上論結，應依刑事訴訟法第三百九十七條、第四百零一條，判決如主文。
中      華      民      國    八十六    年     十二     月     三十     日
                              最高法院刑事第九庭
                                  審判長法官  謝  家  鶴
                                        法官  羅  一  宇
                                        法官  花  滿  堂
                                        法官  陳  世  淙
                                        法官  劉  介  民
      右正本證明與原本無異
                                              書  記  官
中      華      民      國    八十七    年      一      月      五      日
